臺灣基隆地方法院交通事件裁定　　　　100年度交聲字第111號
移送機關即
原處分機關　交通部公路總局臺北區監理所基隆監理站
異　議　人
即受處分人　陳世傑
上列受處分人因違反道路交通管理處罰條例聲明異議案件，對於
交通部公路總局臺北區監理所基隆監理站所為之處分（原處分：
基監字第裁42-Z00000000號），聲明異議，本院裁定如下：
    主  文
異議駁回。
    理  由
一、移送意旨略以：異議人於民國90年7 月20日，駕駛車牌號碼
    GV-558號營業大貨車，行經國道高速公路時，因酒後駕車，
    酒精濃度測試值逾0.25毫克之違規，經舉發機關即內政部警
    政署國道公路警察局（下稱原舉發單位）執勤警員依違反道
    路交通管理處罰條例第35條第1項第1款規定，以Z00000000
    號違反道路交通管理事件通知單舉發；本件異議人所為違規
    行為日期為90年7月20日迄今已逾10年，相關違規通知單、
    裁決書及送達證書等文書業已依法銷毀，又行政罰法之施行
    日期為95年2月5日，故本件異議案件應無行政罰法之適用。
二、異議意旨略以：異議人於90年7 月20日某時許（異議人誤載
    為93至94年間），飲酒後駛營業大貨車行經中山高速公路北
    上汐止收費站，因酒精濃度逾每公升克0.25毫克之法定標準
    為警查獲，經臺灣士林地方法院（異議人誤載為臺灣基隆地
    方法院簡易庭），判處拘役50日（異議人誤載為45日），業
    已執行完畢。惟交通違規部分雖經舉發裁罰，然依「一罪不
    二罰」原則，異議人酒後駕車行為，刑事部分已執行拘役完
    畢，自不應再受行政裁罰，為此請求返還異議人所繳納之罰
    緩新臺幣60,000元云云。
三、按違反道路交通管理事件，行為人認為舉發之事實與違規情
    形相符者，得於接獲通知單後，親自或委託他人持該通知單
    ，不經裁決向指定之處所，逕依裁罰基準執行並繳納罰鍰結
    案；次按行為人辦理經繳納罰鍰後，若有不服者，得於20日
    內向處罰機關陳述。末按交通法庭認聲明異議不合法律上之
    程式，且其不合之程式係無從補正者，應以裁定駁回之，道
    路交通管理事件統一裁罰處罰基準及處理細則第48條第1 項
    、第59條第2 項、道路交通案件處理辦法第18條分別定有明
    文。
四、經查：
  (一)異議人前於90年7 月20日某時許，在飲酒後已達不能安全駕
    駛動力交通工具之程度時，惟仍於酒後駕駛車牌號碼GV-558
    號營業大貨車，並於國道高速公路因酒精濃度逾每公升0.25
    毫克，超過法定標準，而為警查獲，除經內政部警政署國道
    公路警察局執勤員警於90年7 月20日以Z00000000 號違反道
    路交通管理事件通知單舉發，異議人於接獲本案通知單後於
    到案日期前即90年7 月28日繳納罰緩60,000元結案外，另其
    涉犯刑法第185 條之3 公共危險罪部分，亦經臺灣士林地方
    法院於90年11月9 日以90年度湖交簡字第966 號判決判處拘
    役50日，如易科罰金以銀元300 元折算1 日，異議人並於91
    年4 月19日執行完畢等情，此有違規查詢報表、臺灣臺高等
    法院被告前案紀錄表等各1 份在卷可稽。是異議人因酒後駕
    車其呼氣酒精濃度超過標準，而分經行政裁罰及刑事處罰之
    事實，堪以認定。
  (二)異議人之前開交通違規案件，業於90年7 月28日已繳納罰緩
    60,000元，刑案部分亦已於91年4 月19日執行完畢，異議人
    未曾向交通部公路總局臺北區監理所基隆監理站提出聲明異
    議等情，此有交通部公路總局臺北區監理所基隆監理站於10
    0年4月19日以北監基四字第1002003527號函暨移送書及本院
    電話紀錄表各1 紙在卷可稽。惟異議人於90年7 月28日繳納
    罰緩60,000元後，如有不服，本應依道路交通管理事件統一
    裁罰處罰基準及處理細則第59條第2 項所定20日之法定陳述
    期間向處罰機關為陳述，竟遲至100 年4 月14日具狀向交通
    部公路總局臺北區監理所基隆監理站陳述意見，此有異議聲
    明書影本1 份在卷可憑，堪認異議人顯已逾法定之20日陳述
    期間，揆諸首揭規定，其異議顯然不合法律上之程式，且無
    從命補正，自非合法。至於94年2 月5 日公布、95年2 月 5
    日施行之行政罰法第26條第1 項雖規定：「一行為同時觸犯
    刑事法律及違反行政法上義務規定者，依刑事法律處罰之。
    但其行為應處以其他種類行政罰或得沒入之物而未經法院宣
    告沒收者，亦得裁處之」，考其立法目的，無非係認一行為
    同時觸犯刑事法律及違反行政法上義務規定時，由於刑罰與
    行政罰同屬對不法行為之制裁，而刑罰之懲罰作用較強，故
    依刑事法律處罰，即足資警惕時，實無一事二罰再處行政罰
    之必要，且刑事法律處罰，由法院依法定程序為之，較符合
    正當法律秩序，應予優先適用；然同法第45條第1 項亦已明
    揭：「本法施行前違反行政法上義務之行為應受處罰而未經
    裁處，於本法施行後裁處者，除第15條、第16條、第18條第
    2 項、第20條及第22條規定外，均適用之」之規定，可悉前
    開行政罰法第26條之規定僅限於違反行政法上義務之行為於
    該法施行後經行政機關裁處者，始有適用，至為明灼，若於
    行政罰法施行前未有裁處者，則無適用餘地。本件異議人之
    違規行為既係於行政罰法修正施行前之90年7 月20日所犯，
    且於同年月28日已繳納罰緩並不需經裁決在案，自無主張行
    政罰法第26條「一罪不二罰」原則之適用。從而，異議人異
    議意旨以其刑事判決之拘役已執行完畢，且交通違規罰款已
    繳交，依「一罪不二罰」之原則，應退還所繳交之罰款云云
    ，依前揭說明，顯屬誤解，而非可採。
五、綜上，本件異議已逾法定之20日陳述期間，其異議顯然不合
    法律上之程式，且無從命補正，自非合法，且其違規行為係
    於行政罰法修正施行前所犯，並於修正施行前繳納罰緩而未
    經裁決，自無主張行政罰法第26條「一罪不二罰」之適用，
    ，應予駁回其異議。
據上論斷，應依道路交通案件處理辦法第18條前段，裁定如主文
。
中    華    民    國  100    年    5    月    31    日
                  交通法庭法    官  齊潔
以上正本證明與原本無異。
對於本件裁定如有不服，應於送達後5日內， 向本院提出抗告書
狀，敘述抗告之理由，抗告於臺灣高等法院。
中    華    民    國  100    年    5    月    31    日
                          書 記 官  李繼業